【裁判字號】    97,台上,4709
【裁判日期】    970925
【裁判案由】    違反槍砲彈藥刀械管制條例
【裁判全文】
最高法院刑事判決            九十七年度台上字第四七０九號
上  訴  人  甲○○
            乙○○
共      同
選任辯護人  陳佳瑤律師
上列上訴人等因違反槍砲彈藥刀械管制條例案件，不服台灣高等
法院中華民國九十七年七月九日第二審更審判決（九十七年度上
更(二)字第一九三號，起訴案號：台灣台北地方法院檢察署八十九
年度偵字第四九九三號），提起上訴，本院判決如下：
    主  文
原判決撤銷，發回台灣高等法院。
    理  由
本件原判決撤銷第一審關於上訴人甲○○部分及上訴人乙○○持
有可發射子彈具有殺傷力之槍枝部分之不當科刑判決，依想像競
合犯及修正前刑法牽連犯規定，從一重改判論處甲○○共同未經
許可，持有可發射子彈具有殺傷力之槍枝（量處有期徒刑一年，
併科罰金新台幣八萬元，減為有期徒刑六月，併科罰金新台幣四
萬元）罪刑，及依想像競合犯從一重改判論處乙○○共同未經許
可，持有可發射子彈具有殺傷力之槍枝（量處有期徒刑一年四月
，併科罰金新台幣十萬元，減為有期徒刑八月，併科罰金新台幣
五萬元）罪刑，固非無見。
惟查：原判決係以本件雖未扣得作案槍枝，而無法判定扣案彈頭
與彈殼是否為同一支槍所擊發，亦無法認定該彈頭及彈殼是否屬
於同一顆子彈，證人呂政達復僅證陳所看到之二支槍係黑色短槍
，無法得知該二支槍之型式，然由該二支槍枝均擊發口徑九MM之
制式子彈，並造成鄭國萬之營業小客車右後側行李廂有穿孔之痕
跡，足見該二支槍皆具有殺傷力，說明前開二支槍雖無法遽認屬
槍砲彈藥刀械管制條例第七條至第十條之制式槍枝，亦應認已符
合修正前槍砲彈藥刀械管制條例第十一條（該法條於民國九十四
年一月二十六日已修正刪除，並改列於同條例第八條）所規定之
其他可發射子彈具有殺傷力之槍枝；另以本件遭槍擊之車號MN-8
82號營業小客車，其彈孔雖在車尾保險桿上方數公分處，並貫穿
至車內，於穿透後座椅下緣，擊中前座儀表板，彈道幾與地面平
行，且約與一般人之大腿同高，但依證人鄭國萬所述，甲○○、
乙○○（下稱上訴人等）當時均係持槍在其車後追逐，而人在移
動或跑步時，槍枝亦會跟著動，並非一定會朝地面射擊等理由，
據謂上訴人等持槍射擊所產生之彈道雖與地面平行，亦難認與常
理有違（見原判決第九頁第十一行至第二十六行）。惟依卷內資
料，證人呂政達係證稱甲○○於八十九年二月二十三日凌晨駕駛
自用小客車在台北市○○○路○段七十八號前，因與某營業小客
車駕駛人發生衝突，於警員據報趕至現場處理未果而離去後，心
有未甘，與乙○○再度前往上址附近金頻道酒店前之營業小客車
排班處，欲找出與其發生爭執之營業小客車駕駛人理論未著，甲
○○遂用腳踹踢該處一部營業小客車之車身，在旁某營業小客車
駕駛人乃稱：「你這樣會被人打」，上訴人等聞言即追逐該營業
小客車駕駛人，乙○○並從隨身攜帶之包包內取出黑色短槍一支
交予甲○○，自己手上亦持黑色短槍一支，因該營業小客車駕駛
人旋迅速上車駛離，適鄭國萬駕駛車號MN-882號營業小客車行經
該處，誤遭上訴人等追逐，甲○○並持槍對鄭國萬所駕車輛射擊
一發，乙○○亦射擊一發，甲○○於追逐十幾步後再開一槍（見
原判決第五頁第十二行至第二十五行）；另證人鄭國萬亦證陳其
於案發當日凌晨三時十五分許，駕駛車號MN-882號營業小客車行
經台北市○○○路與伊通街口，看見二、三個人似與一個人在吵
架，旋自車後視鏡看見兩名男子在其車後跑步追逐，乃趕快將車
開走，於行駛約十公尺後，即聽見槍聲，車至松江路時，見無人
追來，始停車察看，發現車輛右後側行李廂遭子彈射穿（見原判
決第五頁第二十六行至第六頁第一行）各等語，嗣並於車號MN-8
82號營業小客車上扣得彈頭一顆，及在台北市○○○路○段六十
五號前之停車格拾獲彈殼一顆（見原判決第六頁第十八行至第二
十行）。而前開扣得之彈殼、彈頭，經送請內政部警政署刑事警
察局鑑定結果，雖為制式已擊發之口徑九MM彈頭及彈殼，但由此
似只能證明僅有一支可擊發九MM制式子彈之槍枝，並無法單憑該
彈頭及彈殼，逕為認定二者是否原屬同一子彈；另前述彈頭、彈
殼是否為同一支槍所擊發，需與涉案槍枝所試射之彈殼、彈頭比
對始能確定，有該局八十九年三月三日刑鑑字第二三九０二號鑑
驗通知書及九十二年十月十五日刑鑑字第０九二０一九二六０一
號函、九十六年三月十二日刑鑑字第０九六００二七七五一號函
在卷可稽（見偵查卷第四十七頁；原審上訴字卷第四十一頁；原
審上更(一)卷第三十一頁）。則依上開卷證資料，呂政達拾獲彈殼
之台北市○○○路○段六十五號前停車格，是否即係其與鄭國萬
所指車輛被追逐、開槍之地點？如是，呂政達既指上訴人等當時
係各持槍共對鄭國萬之車輛射擊三發子彈，何以事後僅在該處拾
得彈殼一顆？前開扣案之彈殼、彈頭既無法認定係屬同一顆子彈
，則縱因該彈頭能射穿車輛行李廂而得據以認定所屬子彈及射擊
該子彈之槍枝均具有殺傷力，但憑此能否推論其餘另一支槍及二
顆子彈亦同具殺傷力？甲○○於案發時是否係持用該射穿車輛行
李廂之槍、彈？警員於案發後當日中午即至上訴人等位於台北市
中山區○○○路○段四十八號五樓住處搜索，然未查獲任何槍枝
、子彈（見偵查卷第五頁所附搜索扣押證明筆錄），本件復僅扣
得前開彈頭、彈殼各一顆，則呂政達所證上訴人等於案發時各持
有槍枝一支並射擊三發子彈乙節，是否屬實？另依呂政達、鄭國
萬前開所述，上訴人等於案發當時係持槍在鄭國萬所駕車輛後面
追逐、開槍。如果無誤，上訴人等似均以跑步之姿勢持槍射擊，
則其等瞄準射擊之高度，似應較前開車輛後方約與一般人大腿同
其高度之彈孔為高，且於追逐跑步中持槍射擊所造成之彈道如何
得因上訴人等當時之移動或跑步而不往地面傾斜，反與地面平行
？即均值深入研求。實情為何？攸關事實之認定及法律之適用，
於上訴人等之利益難謂無重大關係，本院前二次發回意旨皆已指
摘及此（見本院九十五年度台上字第七一五九號刑事判決第二頁
第三行至第十六行、第二頁第二十七行至第三頁第六行；九十七
年度台上字第一一０八號刑事判決第三頁第二行至第二十五行）
，乃原審此次更審仍未詳予查明，並於理由內為必要之敘述，遽
行判決，致其違誤之情形依然存在，應認原判決仍有撤銷發回更
審之原因。原判決認甲○○牽連犯恐嚇危害安全罪部分，基於審
判不可分原則，併予發回。
據上論結，應依刑事訴訟法第三百九十七條、第四百零一條，判
決如主文。
中    華    民    國  九十七  年    九    月  二十五  日
                      最高法院刑事第七庭
                          審判長法官  謝  俊  雄
                                法官  陳  世  雄
                                法官  魏  新  和
                                法官  吳  信  銘
                                法官  徐  文  亮
      本件正本證明與原本無異
                                      書  記  官
中    華    民    國  九十七  年    十    月    一    日
                                                      Ｑ


司法院資訊處製作；財團法人民間司法改革基金會備份。
